【裁判字號】    99,交上易,9
【裁判日期】    990212
【裁判案由】    過失傷害
【裁判全文】
臺灣高等法院高雄分院刑事判決         99年度交上易字第9號
上  訴  人
即  被  告  乙○○
上列上訴人因過失傷害案件，不服臺灣高雄地方法院98年度交易
字第24號中華民國98年12月15日第一審判決（起訴案號：臺灣高
雄地方法院檢察署97年度偵字第25095 號），提起上訴，本院判
決如下：
     主  文
上訴駁回。
     事  實
一、乙○○考領有普通小型車駕駛執照，於民國（下同）97年4
    月16日下午3 時15分許，駕駛車牌號碼5772-HP 號自用小客
    貨車，沿高雄市○○區○○街由東往西（原判決誤載為由北
    往南，應予更正）方向行駛，行經慶豐街與中華一路口處，
    本應注意超車時，經前行車減速靠邊或以手勢、亮右方向燈
    表示允讓後，後行車始得超越；超越時應顯示左方向燈並於
    前車左側保持半公尺以上之間隔超過，行至安全距離後，再
    顯示右方向燈駛入原行路線，且應注意車前狀況，隨時採取
    必要之安全措施，而依當時為晴天、日間自然光線、路面乾
    燥無缺陷亦無障礙物、視距良好等情形，並無不能注意之狀
    況，竟疏未注意車前狀況及超車時應保持適當之間隔，於超
    越前方同向由甲○○所騎乘之車牌號碼XUQ-075 號重型機車
    時，因未保持半公尺以上之間隔，致所駕駛之自小客貨車右
    側車身擦撞甲○○所駕駛之重型機車左側把手，甲○○當場
    人車倒地，因而受有頭部外傷併蜘蛛網膜下出血、左胸第6
    、7 、8 及10肋骨骨折等傷害。乙○○於肇事後留在現場，
    在未被有偵查犯罪職權之公務員發覺前，主動向前來現場處
    理之員警坦承其為車禍肇事者，嗣並接受法院之裁判。
二、案經甲○○訴請臺灣高雄地方法院檢察署檢察官偵查起訴。
    理  由
一、訊據上訴人即被告乙○○（下稱被告乙○○）對於事實欄所
    載之事實，已於本院審理時坦承不諱，核與證人即告訴人甲
    ○○於檢察事務官詢問中所證相符（見他字5976號卷第3 頁
    ），並有道路交通事故現場圖、道路交通事故調查報告表(一)
    、(二)、健仁醫院所出具之診斷證明書、健仁醫院98年4 月3
    日健仁字第0980000116號函各乙份、交通事故訪談紀錄表2
    份及現場蒐證照片10幀等在卷可憑（見他字第5976號卷第6
    、18-27 頁、審交易68號卷第27頁），此部分事實，堪以認
    定。本件因被告乙○○於本院審理時坦承犯行，經本院裁定
    適用簡式審判程序，是上引有關傳聞證據部分，依刑事訴訟
    法第159 條第2 項之規定，亦得為證據，附此敘明。又健仁
    醫院上開診斷證明書，雖載明告訴人有「慢性肺阻塞疾病」
    及「高血壓」，惟告訴人此部分之病情，業據健仁醫院說明
    係告訴人原有之疾病，有上開健仁醫院函文可憑，是此部分
    之病情，顯與本件車禍無關，公訴意旨逕以上開診斷證明書
    ，認告訴人因本件車禍另受有「慢性肺阻塞疾病」及「高血
    壓」之傷害，容有誤會，併此敘明。
二、證人即告訴人陳文雄於檢察事務官詢問中證稱：「97年4 月
    16日下午3 、4 時，伊騎XUQ-075 號機車沿慶豐街直行，在
    慶豐街與中華一路路口時，對方開車從伊後面撞上伊左側手
    把」等語（見他字第5976號卷第3 頁）；於警詢時證稱：「
    當時伊駕駛重機車沿慶豐街北往南（按係東往西之誤）直行
    至肇事地，伊車左把手與對方自小客貨車右前車門先擦撞後
    再擦撞右後車身」等語（見他字第5976號卷第21頁）。依道
    路交通事故現場圖顯示，告訴人甲○○之重型機車刮地痕起
    點距離車道邊緣3.5 公尺，末端距離車道邊緣0.5 公尺，刮
    地痕長8.6 公尺向南偏西延伸（見他字卷第7 頁），被告乙
    ○○駕駛自小客貨車右前車門把手及右側中間車門最末端處
    肇事後遺有擦痕，有照片3 幀在卷可憑（見他字卷第26頁編
    號、第27頁編號、所示照片）；就編號1 擦痕與編號
    2 擦痕互相比較，以編號1 擦痕較為明顯，亦即其所受力量
    較大，該擦痕顯係被告乙○○駕駛之自小客貨車與告訴人甲
    ○○機車之最先擦撞所造成。則由告訴人甲○○所騎乘之機
    車僅有左側把手之單一位置與被告所駕駛之自小客貨車擦撞
    ，卻先後在被告乙○○所駕駛之自小客貨車上產生編號1 擦
    痕、編號2 擦痕之情，顯然被告乙○○所駕駛之自小客貨車
    與告訴人甲○○所騎乘之重型機車間具有相對速度，因告訴
    人甲○○之機車若與被告乙○○之自小客貨車速度相同，於
    遭被告所駕駛自小客貨車擦撞後，因受左側外力衝擊，車身
    往右偏，左側把手已無可能再與被告乙○○車身接觸，自無
    可能在被告自小客貨車上造成第二處擦痕，若要形成第二處
    擦痕，必係告訴人甲○○機車其他部位所造成，而卷內照片
    所示，告訴人甲○○機車並無其他部位有擦痕，自無可能當
    時告訴人與被告乙○○間係相同速度行駛。是被告乙○○所
    駕駛之自小客貨車與告訴人甲○○所騎乘之機車間既有相對
    速度，參以上開擦痕產生之順序，係位於被告乙○○車身前
    方之編號1 擦痕先形成，之後始產生編號2 擦痕，上開二擦
    痕，自係被告乙○○車輛往前行駛超越告訴人機車之過程所
    造成。是就編號1 擦痕呈現前重後淺狀況觀之，若係告訴人
    甲○○由後往前超越被告乙○○自小客貨車時，則告訴人甲
    ○○機車車速較快，且係由後往前，其與被告乙○○自小客
    貨車擦撞所造成之擦痕，應係後重前淺，因此告訴人甲○○
    上開所證，與事實相符；本件車禍發生，確係被告乙○○之
    自小客貨車於超越告訴人時，擦撞告訴人機車左側把手所造
    成無訛。
三、按汽車行駛時，駕駛人應注意車前狀況及兩車併行之間隔，
    並隨時採取必要之安全措施；汽車行駛時，駕駛人應注意超
    車時，經前行車減速靠邊或以手勢、亮右方向燈表示允讓後
    ，後行車始得超越；超越時應顯示左方向燈並於車左側保持
    半公尺以上之間隔超越，行至安全距離後，再顯示右方向燈
    駛入原行路線，道路交通安全規則第94條第3 項、第101 條
    第1 項第5 款後段分別定有明文。本件被告乙○○考領有普
    通小型車駕駛執照，此據其於警詢自承在卷（見他字卷第20
    頁），則其對於上開規定理應知之甚詳，並應確實遵守之，
    而案發當時天候為晴天、日間有自然光線、路面乾燥無缺陷
    亦無障礙物、視距良好，有道路交通事故調查報告表在卷可
    稽（詳警卷第19頁），並無不能注意之情事，乃竟疏未注意
    保持半公尺以上之安全間隔即行超車，致所駕駛之自小客貨
    車右側車身擦撞告訴人甲○○所駕駛之重型機車左側把手，
    造成告訴人甲○○人車倒地而肇事，自難辭其過失之責。且
    本件交通事故經送高雄市政府交通局車輛行車事故鑑定委員
    會鑑定及送高雄市車輛行車事故覆議鑑定委員會覆議結果，
    亦同認被告超車未保持安全間隔，為肇事原因，告訴人甲○
    ○無肇事原因，分別有高雄市政府交通局車輛行車事故鑑定
    委員會97年11月24日高市車鑑字第0970004208號函暨所附鑑
    定意見書及高雄市政府98年11月5 日高市府交三字第098006
    4612號函暨所附覆議意見書在卷足憑（見偵查卷第4頁 至第
    5 頁、原審卷第66、67頁），足證被告乙○○就本件車禍之
    發生確有過失，且其過失行為使告訴人受有前揭傷害，是被
    告乙○○之過失行為與告訴人之傷害結果，具有相當因果關
    係甚明。綜上所述，被告乙○○自白與事實相符，本件事證
    明確，被告乙○○上開過失犯行，堪以認定。
四、核被告乙○○所為，係犯刑法第284 條第1 項前段之過失傷
    害罪。又被告乙○○於肇事後在未被有偵查犯罪職權之公務
    員發覺前，主動向前來處理之員警坦承其為車禍肇事之人而
    自首犯罪，有高雄市政府警察局交通大隊交通事故談話紀錄
    表附卷可參，足認其合於自首要件，爰依刑法第62條前段之
    規定減輕其刑。
五、原審因認被告乙○○過失傷害之犯罪事證明確，而適用刑法
    第284 條第1 項前段、第41條第1 項前段、第62條前段之規
    定，審酌被告乙○○駕車時本應注意道路交通安全規則之相
    關規定，以維護行車安全，竟疏於注意而肇生本件車禍，致
    告訴人受有如事實欄所述之傷害，造成其身體上之損害及精
    神上之痛苦非輕，迄未與告訴人甲○○達成民事和解或賠償
    損害等一切情狀，量處拘役59日，並諭知如易科罰金以新台
    幣1,000 元折算1 日。經核原判決認事用法並無違誤，量刑
    亦屬允當。被告上訴意旨以：其已經由第一產物保險公司以
    保險理賠之方式賠償告訴人4 萬4015元，原判決未予審酌等
    語，指摘原判決不當。惟上開金額係用以賠償告訴人甲○○
    之醫藥費，此據被告乙○○及告訴人甲○○之子陳金燦於本
    院審理時陳明在卷；此外，就告訴人甲○○所受精神上痛苦
    並未與告訴人甲○○或其家屬達成和解，且上開金額非多，
    縱經斟酌後，原判決量處拘役59日仍屬允當，被告乙○○執
    此提起上訴，指摘原判決量刑不當，仍屬無理由，應予駁回
    。
據上論斷，應依刑事訴訟法第368條，判決如主文。
本案經檢察官陳宗吟到庭執行職務。
中    華    民    國    99    年    2     月    12    日
                  刑事第四庭    審判長法  官   蕭權閔
                                      法  官   陳吉雄
                                      法  官   李嘉興
以上正本證明與原本無異。
不得上訴。
中    華    民    國    99    年    2     月    12    日
                                      書記官   唐奇燕
附錄本判決論罪科刑法條：
刑法第284條
因過失傷害人者，處6 月以下有期徒刑、拘役或5 百元以下罰金
，致重傷者，處1 年以下有期徒刑、拘役或5 百元以下罰金。
從事業務之人，因業務上之過失傷害人者，處1 年以下有期徒刑
、拘役或1 千元以下罰金，致重傷者，處3 年以下有期徒刑、拘
役或2 千元以下罰金。

司法院資訊處製作；財團法人民間司法改革基金會備份。
